【裁判字號】    99,裁,1416
【裁判日期】    990624
【裁判案由】    補助費
【裁判全文】
最  高  行  政  法  院  裁  定
                                      99年度裁字第1416號
抗  告  人  甲○○
            丙○○
            戊○○
            庚○○
上列抗告人因與相對人行政院衛生署間補助費事件，對於中華民
國98年11月4日臺北高等行政法院98年度訴字第1825號裁定（關
於聲明承受訴訟部分），提起抗告，本院裁定如下︰
    主  文
抗告駁回。
抗告訴訟費用由抗告人負擔。
    理  由
一、按抗告法院認抗告為不合法或無理由者，應為駁回抗告之裁
    定。
二、本件原裁定以：按依行政訴訟法第186條準用民事訴訟法第1
    68條之規定，因當事人死亡而聲明承受訴訟，以訴訟繫屬中
    當事人死亡者為限，如於起訴時當事人已死亡，則為無當事
    人能力，其訴為不合法，不生承受訴訟之問題(最高法院78
    年度台抗字第108號民事裁判要旨參照)。準此以論，當事人
    於起訴時已經死亡者，因其不具當事人能力，不得為訴訟主
    體，無從發生訴訟關係，其繼承人亦無由承受該不存在之訴
    訟程序。查本件係以趙時金為原告名義具狀於民國98年9月4
    日下午15時56分提出於原裁定法院。惟趙時金在起訴之前，
    已於同日上午5時50分死亡，有死亡證明書附於原裁定法院
    卷第49頁可證。是以趙時金於本件起訴時已死亡，不具當事
    人能力甚明，以其名義具狀起訴，並不發生訴訟關係，該起
    訴自屬不合法，應予駁回，無從由聲明人甲○○等4人本於
    趙時金之繼承人地位承受該不存在之訴訟。從而，聲明人甲
    ○○等4人具狀聲明承受訴訟，於法尚有未合，不能准許。
    又聲明人甲○○等4人既不許承受本件訴訟，自無由具狀更
    正原起訴狀所載之原告名義等由。乃駁回本件承受訴訟之聲
    明。
三、抗告意旨略謂：本件抗告人於趙時金死亡後，仍以趙時金之
    名義提起訴訟，復又具狀聲明更正原告名義為抗告人4人，
    顯見本件訴訟係抗告人誤以已死亡之趙時金名義提起，而非
    由已死亡之趙時金所提起，從而抗告人於其後具狀聲請將原
    告之名義更正為抗告人4人，即屬補正原告當事人能力之行
    為，且本件訴訟於抗告人補正後，不再生抗告人無當事人能
    力之不合法情形，故原裁定法院應為實體之判決，要無率然
    裁定駁回本件訴訟，而嚴重侵害抗告人訴訟權之理。至於原
    裁定法院所引用之最高法院78年台抗字第108號民事裁定，
    係針對民事訴訟法第168條關於因當事人死亡而聲明承受訴
    訟之規定而為論述，與本件抗告人誤以已死亡之被繼承人為
    原告起訴後，得否更正原告名義為抗告人之情形不同，自不
    能援引適用於本案。且該裁定並非判例，更無拘束本案法律
    見解之餘地。易言之，縱認抗告人不得聲明承受訴訟，然亦
    不能據此認定抗告人不得更正原告名義為抗告人4人，而裁
    定駁回本件訴訟。
四、按「當事人死亡者，訴訟程序在有繼承人、遺產管理人或其
    他依法令應續行訴訟之人承受其訴訟以前當然停止。」民事
    訴訟法第168條定有明文。前開規定依行政訴訟法第186條規
    定，於行政訴訟準用之。另「自然人、法人、中央及地方機
    關、非法人之團體，有當事人能力。」「起訴，應以訴狀表
    明左列各款事項，提出於行政法院為之：一、當事人。二、
    起訴之聲明。三、訴訟標的及其原因事實。」行政訴訟法第
    22條、第105條第1項分別定有明文。是已死亡之人，無當事
    人能力，且其事實上亦無能力依前述規定為起訴行為，則苟
    有他人以已死亡者之名義提起行政訴訟，自難認已發生起訴
    之效力，此與有當事人能力者起訴後死亡，於已具起訴效力
    之訴訟發生承受訴訟問題者，尚有不同。又前開訴訟當然停
    止、承受訴訟之規定，係就於訴訟程序中當事人死亡者而為
    ，苟於起訴前，名義上之當事人業已死亡者，而未有起訴行
    為者，該已死亡者之繼承人自不得聲明承受訴訟，而續行訴
    訟行為。原裁定業已敘明本件因趙時金於本件起訴時死亡，
    不具當事人能力，以其名義具狀起訴，並不發生訴訟關係，
    自無從聲明承訴訟，經核於法並無不合。抗告意旨猶謂本件
    係合法更正原告名義云云，更無聲明承受訴訟必要，其原聲
    明承受，仍應予駁回。
五、據上論結，本件抗告為無理由。依行政訴訟法第104條、民
    事訴訟法第95條、第78條、第85條第1項前段，裁定如主文
    。
中    華    民    國    99    年    6     月    24    日
                    最高行政法院第五庭
                        審判長法官  黃  璽  君
                              法官  胡  方  新
                              法官  鄭  忠  仁
                              法官  吳  東  都
                              法官  陳  金  圍

以  上  正  本  證  明  與  原  本  無  異
中    華    民    國    99    年    6     月    24    日
                              書記官  王  福  瀛

司法院資訊處製作；財團法人民間司法改革基金會備份。
